【裁判字號】    97,聲再,240
【裁判日期】    970724
【裁判案由】    侵占
【裁判全文】
臺灣高等法院刑事裁定                 97年度聲再字第240號
再審聲請人
即受判決人  甲○○
            乙○○原名陳貞男
共      同
選任辯護人  林重宏律師
上列聲請人因侵占等案件，對於本院97年度上易字第1183號，中
華民國97年6月20日第二審確定判決（原審案號：臺灣台北地方
法院96年度易字第1942號，起訴案號：臺灣台北地方法院檢察署
96年度調偵字第482號），聲請再審，本院裁定如下：
    主  文
再審之聲請駁回。
    理  由
一、再審聲請意旨略以：原確定判決認定「被告二人共同從事經
    營珠寶買賣為業務。侵占業務上所持有之婕盟有限公司所有
    之珠寶，用於清償個人借款，判處被告二人各有期徒刑3年6
    月。惟查：
  (一)被告二人於偵訊審理時，均堅稱: 伊二人因周轉不靈，經告
    訴人同意將附表一所示珠寶典當換現金，供暫時周轉及同意
    暫不將附表二編號2、4、5、6、7、8、9、11、16、21、26
    、31、33號所示珠寶出售價款結算。且被告甲○○曾於偵查
    中供稱：被告在民國（下同）95年6月21日面額250萬元之支
    票跳票後，仍支付告訴人現金150萬元；及告訴人在跳票後
    、贖回典當物之後仍舊依前合作模式繼續將珠寶委託交付被
    告二人寄賣等情，應可得知：若非告訴人確有同意被告將上
    開珠寶典當所得，及將寄售珠寶出售所得供週轉，被告豈會
    在跳票後再支付150萬元予告訴人。告訴人又豈有可能在明
    知被告無支付能力之情形下，仍依照以往合作交易之模式，
    將鉅額單價之珠寶商品，繼續交由被告二人寄賣，告訴人之
    指訴顯與常情不符。原確定判決就上情未再加查證，以確認
    被告二人是否構成侵占犯行，顯就此等足生影響於判決之重
    要證據漏未審酌，為此依刑事訴訟法第421條規定聲請再審
    。
  2.又本案第一審判決第7頁(二)(3)認定，核諸珠寶業之特性，一
    旦經營不善，極易陷入鉅額周轉不靈之困境；被告2人跳票
    後，並未逃匿，尚且零星返還珠寶及價款於告訴人2人，仍
    有試圖償還債務之誠意；迄仍積欠告訴人2人約3千餘萬元，
    有賴民事紛爭解決途徑處理等一切情狀，各量處有期徒刑1
    年6月。惟原確定判決不察，漏未審酌一審判決所載，被告
    二人尚有返還珠寶及價款於告訴人，仍有試圖償還債務之誠
    意等足生影響於判決之重要證據，竟以「被告二人侵占約3
    千餘萬元，金額龐大，造成之損害重大，案發迄今，將近2
    年，猶僅宣稱準備50萬元意圖和解」云云，撤銷原一審判決
    ，改判被告二人有期徒刑3年6月之更重刑度。顯然構成刑事
    訴訟法第421條規定，就此等足生影響於判決之重要證據漏
    未審酌之聲請再審事由，為此依法聲請再審云云。
二、按刑事訴訟法第421條規定，不得上訴於第三審法院之案件
    ，其經第二審法院確定之有罪判決，就足生影響於判決之重
    要證據漏未審酌，得聲請再審。而所謂「足生影響於判決之
    重要證據漏未審酌」者，係指該證據業經法院予以調查或經
    聲請調查而未予調查，致於該確定判決中漏未加以審認，而
    該證據如經審酌，則足生影響於該判決之結果，應為被告有
    利之判決而言。如當事人所提出之證據，縱加以審酌，仍不
    足以生影響於該判決結果者，或法院已加以調查，而本於論
    理法則、經驗法則，而為證據之取捨，不採為被告有利之認
    定者，即非漏未審酌，自不得據為再審之理由。又所謂重要
    證據，必須該證據已足認定受判決人應受無罪、或免訴、或
    輕於原審所認定之罪名方可，如不足以推翻原審所認定罪刑
    之證據，即非足生影響於原判決之重要證據。次按「刑事訴
    訟法第421條所規定因重要證據漏未審酌而聲請再審者，指
    該證據於案情有重要關係且未經審酌者而言，如證據業經法
    院本其自由心證予以取捨及判斷，僅係對此持相異評價，即
    不能以此為由聲請再審」，最高法院89年度台抗字第30號裁
    定要旨亦著有明文。
三、經查：
  (一)原確定判決認定：被告甲○○、乙○○（原名陳貞男）為朋
    友，乙○○擔任小華珠寶有限公司（址設臺北市士林區○○
    ○路65之3號1樓，下稱小華珠寶公司）負責人，二人共同從
    事經營珠寶買賣為業務。渠等明知附表一所示珠寶屬婕盟有
    限公司（址設臺北市士林區○○○路41巷5號1樓，下稱婕盟
    公司）所有，由婕盟公司負責人高盟瑤及其夫楊一峰交付並
    委託寄賣，高盟瑤、楊一峰僅授權甲○○、乙○○代為出售
    並應定期結算價款，甲○○、乙○○不得另為其他處分行為
    。詎甲○○、乙○○竟因需錢周轉，萌生意圖為自己不法所
    有之概括犯意聯絡，連續自95年4月19日起至同年月6月29日
    間，至臺北市中山區○○○路188號「城市復興當鋪」，將
    附表一所示珠寶典當，所得典當金用以償付渠等個人借款，
    而將附表一所示業務上持有之珠寶侵占入己；又於同一期間
    ，陸續將附表二編號2、4、5、6、7、8、9、11、16、21、
    26、31、33號所示珠寶售出，但未依約按筆結算，未將出售
    所得價款約新臺幣（下同）383萬6千元繳予高盟瑤、楊一峰
    ，而用於清償個人借款，亦予侵占入己。嗣因乙○○以藏寶
    閣企業有限公司名義開立、交付予高盟瑤、楊一峰用以支付
    珠寶價款之支票2張面額為250萬元、4百萬元，於95年6月21
    日、23日屆期均不獲兌現，高盟瑤詢諸甲○○，始得知上情
    。有本院97年度易字第1183號確定判決在卷可稽。
  (二)再審聲請人雖主張，原確定判決對於被告二人否認犯行，甲
    ○○曾於偵查中供稱：被告在95年6月21日面額250萬元之支
    票跳票後，仍支付告訴人現金150萬元；及告訴人在跳票，
    贖回典當物之後，仍舊依前合作模式繼續將珠寶委託交付被
    告二人寄賣等情未再加查證，以確認被告二人是否構成侵占
    犯行，係就足生影響於判決之重要證據漏未審酌云云。惟查
    ：原確定判決已載明，雖被告二人辯稱，典當原確定判決附
    表一所示珠寶而得之價款及附表二所示已出賣之珠寶價款暫
    不交予告訴人之事，業經告訴人同意云云，惟二人上開辯解
    與告訴人所證不符，且被告甲○○於偵查中亦供稱告訴人未
    表同意、被告二人於偵查中就有關告知典當之時間，究係於
    跳票前抑或跳票後，二人所述顯然不符，應非確有其事。並
    以觀諸附表一所示典當日期最後有數筆係95年6月29日，為
    被告等交付之2張藏寶閣企業有限公司支票退票之後，衡情
    ，告訴人等當時既已知悉被告二人已無支付能力，豈可能同
    意被告將珠寶典當周轉，而認被告所辯有違常情，均不足採
    。至被告二人辯稱：跳票後，附表二部分有經告訴人同意等
    語，為告訴人所否認（見原確定判決卷第58頁背面），認被
    告所辯有違常情，不足採信等，有本件確定判決附卷可稽，
    顯已就被告上開供述為指駁，並無漏未審酌之處，且上開證
    據業經法院本其自由心證予以取捨及判斷，被告僅係對此持
    相異評價，揭諸上開最高法院89年度台抗字第30號裁判意旨
    所載，聲請人應不能以此為由聲請再審。
  (三)至量刑部分，原確定判決已載明：個案裁量權之行使，應受
    比例原則及平等原則之拘束，俾符合罪刑相當，使罰當其罪
    ，輕重得宜（最高法院96年度台上字第3773號判決意旨參照
    ），本件被告等侵占物品價值3千餘萬元，衡諸我國國民所
    得，及被告所稱：月收入10至20萬元等情，認普通國民縱累
    十數年之辛勤，亦難積攢3千餘萬元，因此，原審量處有期
    徒刑1年6月，不無失輕。審酌：被告二人侵占約3千餘萬元
    ，金額龐大，造成之損害重大，案發迄今，將近2年，猶於
    本院審理時僅宣稱準備50萬元意圖和解並飾詞否認犯行，暨
    衡量我國國民所得及被告等宣稱之月入等一切情狀，各量處
    有期徒刑3年6月。亦有上開確定判決可稽，係認一審判決所
    審酌之量刑事項不當，並無被告所主張漏未審酌一審判決所
    載之量刑事項之情，聲請人認原判決漏未審酌一審判決所載
    之量刑事項，顯有誤解。
  (五)綜上所述，聲請人所述均係對原法院取捨證據之裁量結果有
    所爭執，揆諸前揭說明，顯無重要證據漏未斟酌可言，而與
    刑事訴訟法第421條要件不符，是聲請人所述難認為有再審
    之理由，其聲請再審依法不應准許，應予駁回。
據上論結，應依刑事訴訟法第434條第1項，裁定如主文。
中    華    民    國    97    年    7     月    24    日
                  刑事第十六庭審判長法  官  溫耀源
                                    法  官  許增男
                                    法  官  王敏慧
以上正本證明與原本無異。
不得抗告。
                                    書記官  丁淑蘭
中    華    民    國    97    年    7     月    24    日


司法院資訊處製作；財團法人民間司法改革基金會備份。
